【裁判字號】    99,訴,100
【裁判日期】    990331
【裁判案由】    塗銷所有權移轉登記
【裁判全文】
臺灣板橋地方法院民事判決               99年度訴字第100號
原      告  丙○○
訴訟代理人  陳介輔律師
被      告  甲○○
訴訟代理人  謝新平律師
上列當事人間請求塗銷所有權移轉登記事件，經本院於民國99年
3月12日言詞辯論終結，判決如下：
    主  文
原告之訴駁回。
訴訟費用由原告負擔。
    事實及理由
一、原告主張：坐落台北縣板橋市○○段1048地號土地暨地上建
    物台北縣板橋市○○路162號23樓及同路150號3樓（以下簡
    稱系爭房地）為原告所有，原告於民國93年4月間，因被告
    表示其剛離婚無地方居住希望能借住系爭房屋，原告考量系
    爭房屋僅於原告返台期間有使用或供母親偶爾居住外，其餘
    時間均閒置，故同意讓被告居住。原告於98年12月間自加拿
    大返國，原告母親表示，希望能以系爭房地設定抵押借貸，
    乃要求原告提供系爭房地之所有權狀以申請貸款。原告平時
    將系爭房地權狀置放於系爭房屋內，卻遍尋不著，乃於98年
    12月22日前往台北縣板橋地政事務所調取系爭房地登記謄本
    ，始知被告竊取原告之所有權狀、印鑑證明、印章，偽造買
    賣契約書，並委託訴外人乙○○代為申請所有權移轉登記，
    於95年5月22日登記至被告名下。原告請求被告返還系爭房
    地，為被告斷然拒絕。被告上開行為，已侵害原告之所有權
    ，兩造間就系爭房地之所有權究為何人，即屬不明確，致原
    告在私法上之地位有受侵害之危險，且此種不確定之狀態得
    以確認判決除去之，而有即受確認判決之法律上利益，故原
    告訴請確認系爭房地為原告所有。並依民法第767條中段及
    第184條第1項前段規定，請求被告塗銷所有權移轉登記，回
    復為原告所有。
二、被告則以：被告於92年2月25日向原告承租車位而認識，因
    原告是南山人壽保險公司之經理，在92年3月17日向被告招
    攬保險，被告因此買六年期200萬元之儲蓄險，每年繳34079
    5元，原告稱其妻在加拿大，正在協議離婚中，有意追求被
    告，而被告之丈夫在大陸經商，已疏離多年，原告乘機找被
    告吃飯、旅遊，也勸被告早一點離婚，要娶被告為妻，保證
    不會虧待被告，此有原告所立終身契約書及十封情書為憑，
    原告並稱要把板橋市○○路162號23樓送給被告。在被告生
    日當天，原告說要與被告互訂終身，以刺青表示永浴愛河，
    在原告臀部刺上被告之英文名字LAN（蘭），被告之臀部刺
    上原告之英文名字NAN（男），同時原告表示要代被告支付
    給被告丈夫離婚膳養費500萬元。原告趁被告之夫不在台灣
    時，常到被告家裡吃飯，照顧被告的二個小孩及睡在被告家
    裡，在原告承諾終身相守誓約下，被告於95年4月27日與丈
    夫簽下離婚協議書。被告在離婚後，搬到原告所有板橋市○
    ○路162號23樓與原告同居，原告之出國費用、開支均由被
    告打理，然原告並未依約給付500萬元，後來原告履行承諾
    將板橋市○○路162號23樓贈與給被告，兩造遂於95年5月10
    日到板橋市戶政事務所申請印鑑證明，在95年5月15日約乙
    ○○代書一同到板橋市○○路匯豐銀行，由被告支付50萬元
    給匯豐銀行，原告親自將權狀、印鑑證明、身分證正本及印
    鑑章、房屋稅單交付乙○○辦理移轉系爭房地給被告，此可
    傳訊乙○○為證。原告在系爭房地過戶後，表示匯豐銀行貸
    款暫不清償，避免一旦清償貸款，被告變心，過了一年多，
    被告向原告催促其與妻辦理離婚之事，並懷疑原告是否將
    800 萬元給別的女人，原告為取信被告，在96年10月29日將
    800 萬元匯給被告，被告在96年11月5日從花旗銀行板橋分
    行被告帳戶內提領800萬元拿到匯豐銀行清償，並由原告在
    匯豐銀行簽收塗銷文件，被告在96年11月27日向地政事務所
    塗銷匯豐銀行之抵押權登記。在這期間，兩造互相投保千萬
    元，互為受益人，被告開早餐店，如原告回來台灣，都會到
    早餐店幫忙，後來早餐店結束營業，在96年間原告開賓士車
    帶被告環島二星期，又於97年11月3日到加拿大旅遊30天，
    並在加拿大共同開戶存入一萬加幣，97年8月3日到97年8月5
    日去香港三日，又在98年4月20日到98年5月2日到加拿大旅
    遊13天，有照片可證，在97年6月間，原告之父親因中風住
    院，原告因而認識療養院之護士，最後發生曖昧關係，原告
    另結新歡，兩造因此產生嫌隙，原告欲收回系爭房屋，竟將
    先前贈與被告房屋乙事，誣賴成被告擅自拿其證件過戶，原
    告所述侵權行為絕非事實。並聲明：原告之訴駁回。
三、按民法第184條第1項前段規定侵權行為以故意或過失不法侵
    害他人之權利為成立要件，原告應就其主張「被告竊取原告
    之所有權狀、印鑑證明、印章，偽造買賣契約書，並委託訴
    外人乙○○代為申請所有權移轉登記」之故意侵權事實，負
    舉證責任。原告固提出地下室車位租賃契約書稱被告以原告
    之名義出租地下室停車位，用以證明被告承認系爭房地是原
    告所有，惟查，借用他人名義與第三人簽約，實有所聞，不
    能遽以推論借用名義者均係冒用他人名義成立偽造私文書，
    是該租賃契約書不足以作為有利於原告之證據。除此之外，
    原告並未舉證，僅稱「系爭房屋借被告居住，原告將所有權
    狀、印鑑證明、印章放在系爭房屋，係被告竊取上開證件偽
    造買賣契約書」，然被告居住於系爭房屋固屬事實，但不能
    以此證明被告有竊取上開文件之行為。況據證人乙○○證稱
    ：（問：提示土地登記申請書，是否由你代理辦理？）是的
    。（問：申請書上兩造的印章如何取得？）被告的印章是被
    告拿給我的，原告的印章是被告約我在花旗銀行碰面，由原
    告交給我的。（問：原告知道交付印章做何使用？）我不清
    楚。（問：原告是否知道房子要辦理過戶給被告的事情？）
    知道。（問：如何知道原告知道？）原告親自交付印鑑章及
    印鑑證明給我，權狀是被告給我的。（問：原告交付印鑑章
    、印鑑證明給你時有無說做何用途？）沒有。（問：你與被
    告及原告在花旗銀行見面時是否有談到辦理不動產過戶的事
    情？）我現在沒有印象，當時有沒有和被告講辦理過戶的事
    情。（問：被告如何與你聯繫過戶的事情？）被告先打電話
    後來到我事務所，被告說原告要將房屋過戶給她，我問她基
    於什麼關係，被告說買賣關係，後來就約到花旗銀行交付證
    件。（問：所有權狀被告何時交付給你？）時間我記不清楚
    。（問：是否確定被告交給你的？）是的，原告沒有跟我談
    過戶的事情。（問：申請書上原告的印章如何蓋的？）花旗
    銀行交付給我後，我填寫土地登記申請書時，由我蓋上去的
    ，我寫好申請書後並沒有交給原告看過。房屋移轉登記辦好
    之後，兩造一起到我事務所拿新的所有權狀。辦好移轉登記
    之後很快兩造就來拿所有權狀，應該是三天內，我同時跟被
    告請款。（問：兩造到花旗銀行除了交付印鑑章、印鑑證明
    之外還有無其他文件嗎？）除了印鑑章、印鑑證明外，原告
    有拿出身分證給我影印，原本我當場還給原告。（問：原告
    交付這些證件之後是否有任何表示？）我感覺兩造已經談好
    了，原告交付這些證件。（問：請款的時候是否有將印花稅
    、增值稅、契稅、代書費向兩造說明？）有。（問：印花稅
    等款項是如何付款？）用現金當場給付，並開立收據等語（
    見99年2月26日言詞辯論筆錄），從證人所述，可知被告交
    付權狀給證人時，原告同時親自交付身份證、印鑑章及印鑑
    證明給證人，移轉登記辦好後，兩造一起到證人之事務所拿
    新的所有權狀，證人並將印花稅、增值稅、契稅、代書費向
    兩造說明，向被告請款，依常情判斷，原告親自交付身份證
    、印鑑章及印鑑證明給證人，事後對於被告受讓取得系爭房
    地所有權亦未爭執，堪信原告確實有移轉系爭房地所有權予
    被告之意思，並授權代理人完成移轉登記行為，系爭房地所
    有權已合法由被告受讓取得。
四、綜上，原告不能就其主張被告侵權行為之事實舉證證明，原
    告請求確認系爭房地為原告所有，及依據侵權行為請求被告
    塗銷所有權移轉登記，均無理由，應予駁回。
五、結論：原告之訴為無理由，依民事訴訟法第78條，判決如主
    文。
中    華    民    國    99    年    3     月    31    日
                  民事第三庭法  官  陳映如
以上正本係照原本作成
如對本判決上訴，須於判決送達後20日內向本院提出上訴狀
中    華    民    國    99    年    3     月    31    日
                            書記官  李錦輝

司法院資訊處製作；財團法人民間司法改革基金會備份。
